【裁判字號】    99,司財管,11
【裁判日期】    990305
【裁判案由】    指定遺產管理人
【裁判全文】
臺灣臺南地方法院民事裁定            99年度司財管字第11號
聲  請  人  甲○○
上列聲請人聲請對被繼承人壬○○○選任遺產管理人事件，本院
裁定如下：
    主  文
選任財政部國有財產局臺灣南區辦事處臺南分處為被繼承人壬○
○○(女，民國○○年○月○日生，身分證統一編號：Ｚ000
000000號，民國九十五年十二月四日死亡，生前最後住所
：臺南縣鹽水鎮南港里十二鄰頭港二○○號之十一)之遺產管
理人。
准對被繼承人壬○○○之繼承人為公示催告。
聲請人應於本裁定送達後貳拾日內將本公示催告登載公報、新聞
紙或其他相類之傳播工具壹日。
被繼承人壬○○○大陸地區以外之繼承人，應自本公示催告最後
登載新聞紙之日起壹年貳月內承認繼承，上述期間屆滿無繼承人
承認繼承時，其遺產於清償債權，並交付遺贈物後如有賸餘，即
歸屬國庫。
聲請程序費用新臺幣壹仟元由被繼承人壬○○○之遺產負擔。
    理  由
一、按繼承人均拋棄其繼承權者，準用關於無人承認繼承之規定
    ；繼承開始時，繼承人之有無不明者，由親屬會議於一個月
    內選定遺產管理人，並將繼承開始及選定遺產管理人之事由
    ，向法院報明；無親屬會議或親屬會議未於前條所定期限內
    選定遺產管理人者，利害關係人或檢察官，得聲請法院選任
    遺產管理人，並由法院依前項規定為公示催告；公示催告期
    限屆滿，無繼承人承認繼承時，其遺產於清償債權，並交付
    遺贈物後，如有剩餘，歸屬國庫；非公用國有財產以財政部
    國有財產局為管理機關，民法第1176條第6項、第1177條、
    第1178條第2項、第1185條、國有財產法第12條分別定有明
    文。
二、本件聲請意旨略以：聲請人與被繼承人壬○○○均為座落於
    臺南縣鹽水鎮○○○段1249地號土地之共有人，因被繼承人
    壬○○○於95年12月4日死亡，其第1至第4順位之繼承人均
    已拋棄繼承權，是否仍有應繼承之人不明，被繼承人壬○○
    ○之親屬亦未依民法第1177條、第1178條於法定期限內，召
    開親屬會議並選任遺產管理人，以致聲請人之權利無法行使
    ，為保障聲請人即債權人之權益，聲請人爰依法聲請鈞院選
    任被繼承人壬○○○之遺產管理人，並依法為承認繼承之公
    示催告等語。
三、聲請人主張之上開事實，業據提出臺南縣鹽水鎮頭港1249
    地號土地登記謄本1件、本院99年1月12日南院龍家喜96年度
    繼字第161號函影本1件為證，復經本院依職權調取本院96年
    度繼字第161號卷宗核閱無誤，聲請人主張堪信為真實；是
    被繼承人壬○○○之繼承人均已拋棄繼承權，又未準用民法
    第1177條規定選定遺產管理人，而聲請人與被繼承人同為土
    地之共有人，聲請人以利害關係人之身分聲請選任被繼承人
    壬○○○之遺產管理人並依法為承認繼承之公示催告程序，
    核與上開規定並無不合，應予准許。
四、按公示催告期限屆滿，無繼承人承認繼承時，其遺產於清償
    債權，並交付遺贈物後，如有剩餘，歸屬國庫；又按非公用
    國有財產以財政部國有財產局為管理機關，民法第1185條、
    國有財產法第12條分別定有明文。查本件被繼承人壬○○○
    之法定繼承人已依法拋棄繼承權經本院准予備查，復未準用
    民法第1177條之規定選定遺產管理人，且經本院函詢被繼承
    人壬○○○原繼承人丑○○、寅○○、卯○○、子○○○、
    癸○○○、丙○○、辛○○、己○○、丁○○、戊○○、乙
    ○○、庚○○、辰○○等有無擔任被繼承人壬○○○之遺產
    管理人之意願，其等迄今均未回覆本院，視為無意願擔任，
    有送達證書在卷可憑，足徵其對被繼承人壬○○○遺產之處
    置已漠不關心。又查被繼承人壬○○○之遺產，倘無人承認
    繼承時，將於清償債權，交付遺贈物後，歸屬國庫，為使被
    繼承人壬○○○遺產之處置能順利進行，本院認選任財政部
    國有財產局臺灣南區辦事處臺南分處為被繼承人壬○○○之
    遺產管理人為適當。
五、依非訟事件法第157條、第24條第1項，裁定如主文。
中    華    民    國    99    年    3     月    5     日
                  家事法庭    司法事務官  柯雅菱
以上正本係照原本作成。
如不服本裁定，應於裁定送達後10日內向本院提出抗告狀，並繳
納抗告費新台幣1千元。
中    華    民    國    99    年    3     月    9     日
                                  書記官  鄭隆慶

司法院資訊處製作；財團法人民間司法改革基金會備份。
